---
title: "108-2 大數據分析方法 作業一"
output: github_document
author: B0544233 陳冠蓁
---
<font face="微軟正黑體">
搞不清楚各行各業的薪資差異嗎? 念研究所到底對第一份工作的薪資影響有多大? CP值高嗎? 透過分析**初任人員平均經常性薪資**- （107年）https://data.gov.tw/dataset/6647 （104-105年）http://ipgod.nchc.org.tw/dataset/a17000000j-020066 ，可初步了解台灣近幾年各行各業、各學歷的起薪。

## 比較104年度和107年度大學畢業者的薪資資料

### 資料匯入與處理
```{r packages}
## 【read_csv函數】 需載入 library(readr)，設定warn.conflicts = FALSE使不會出現警告訊息
library(readr,warn.conflicts = FALSE)  

 ## 【資料框處理】需載入 library(dplyr)，設定warn.conflicts = FALSE使不會出現警告訊息
library(dplyr,warn.conflicts = FALSE) 
```

```{r dataload}
#【104年度】各教育程度別初任人員的薪資資料
data104 <- read_csv("C:/Users/joe10/Desktop/R/data104.csv") 
#【107年度】各教育程度別初任人員的薪資資料
data107 <- read_csv("C:/Users/joe10/Desktop/R/data107.csv") 

```

```{r dataset}

#【STEP.1】要join兩張表必須欄位名稱相同，先設一個check的data frame 檢查兩個欄位名稱是否相同，check=SAME則欄位相同，F則須看差別在哪裡並整理為相同欄位
#【STEP.2】設定stringsAsFactors = F，以防止欄位以Factor之型態儲存

check <- data.frame(C104=data104$"大職業別",C107=data107$"大職業別",stringsAsFactors = F)
check$check<-ifelse(check$C104==check$C107,"SAME","F")
knitr::kable(check)
```

```{r replace}
#【STEP.3】可發現
#<1> 104多部門兩字→取代為空值
data104$"大職業別"<-gsub("部門","",data104$"大職業別")

#<2> 104與107年分別、_不同→取代為空值
data104$"大職業別"<-gsub("、","",data104$"大職業別")
data107$"大職業別"<-gsub("_","",data107$"大職業別")

#<3> 104與107年分別 "營造業"、"營建工程"不同→將107取代為營造業
data107$"大職業別"<-gsub("營建工程","營造業",data107$"大職業別")

#<4> 104與107年分別 "資訊及通訊傳播業"、"出版、影音製作、傳播及資通訊服務業"→將104"傳播業"取代成"服務業"、將107"出版、影音製作、傳播及資通訊"取代成"資訊及通訊"
data104$"大職業別"<-gsub("傳播業","服務業",data104$"大職業別")
data107$"大職業別"<-gsub("出版、影音製作、傳播及資通訊","資訊及通訊",data107$"大職業別")

#<5> 104與107年分別 "醫療保健服務業"、"醫療保健業"不同→將104取代為"醫療保健業"
data104$"大職業別"<-gsub("醫療保健服務業","醫療保健業",data104$"大職業別")

#<6> 104與107年分別 "教育服務業"、"教育業"不同→將104取代為"教育業"
data104$"大職業別"<-gsub("教育服務業","教育業",data104$"大職業別")
```

```{r checkandrename}
#【STEP.4】確定是否已整理完整(無相異處)
ifelse(data104$"大職業別"==data107$"大職業別","SAME","F")

#【STEP.5】將兩資料集結合起來，all=T 確保所有資料列都放進來，空缺的補值為NA(可再確認無相異處)
data104and107<-merge(data104[,c("大職業別","大學-薪資")],data107[,c("大職業別","大學-薪資")],by="大職業別",all=T)

#【STEP.6】讀取方便重設名字
names(data104and107)<-c("job","college104sal","college107sal")
```

```{r countincrease,warning=FALSE}
#【STEP.7】計算107年度大學畢業薪資 / 104年度大學畢業薪資，先將所有—和…取代掉
data104and107$college104sal<-gsub("—|…","NA",data104and107$college104sal)
data104and107$college107sal<-gsub("—|…","NA",data104and107$college107sal)

#【STEP.8】轉換資料型態都是numeric →用as.numeric函數
data104and107$college104sal<-as.numeric(data104and107$college104sal)
data104and107$college107sal<-as.numeric(data104and107$college107sal)

#【STEP.9】新表格中新增一個欄位
data104and107$increase<-data104and107$college107sal/data104and107$college104sal

```

### 107年度薪資較104年度薪資高的職業有哪些?</br> 
<font size="3">請按照提高比例由大到小排序(3分)，呈現前十名的資料(2分)，並用文字說明結果(10分)</font>
```{r compare104107}
#【STEP.1】取出107高於104的子集，也就是increase>1
higher<-filter(data104and107,increase>1) 

#【STEP.2】利用order來由大到小排序，decreasing為遞減設為T
higher<-higher[order(higher$increase,decreasing = T),]

#【STEP.3】利用head函數來選擇幾筆資料，用knitr::kable來呈現資料 
knitr::kable(head(higher,10)) 
```


<table style="border:3px" >
<tr  valign="center">
  <td bgcolor="#c4d7e0">
    文字說明結果
  </td>
  <td bgcolor="#fffbf3">
職業別以「專業科學及技術服務業-服務及銷售工作人員」的薪資漲幅最高(共漲幅1.158908%)。又在前十名中「教育類」的薪資漲幅度佔了最高四名(第2、7、8、10名)，由此可推測「教育類」職業類別的薪資漲幅近年有增加的趨勢
  </td>
</tr>
</table>


### 提高超過5%的的職業有哪些?
<font size="3">共5分</font>

```{r over5}
#【STEP.1】
over5<-higher[higher$increase>1.05,]
knitr::kable(over5) 
```

### 主要的職業種別是哪些種類呢?
<font size="3">共5分</font>
```{r mainType}
#【STEP.1】使用strsplit函數，取出大職業別中 「-」 前面的字串，留下的稱為「職業種別」
#【STEP.2】將後方的子職業篩選掉，留下「職業種別」類別
#【STEP.3】切割完之字串為list型態，故轉乘向量之型態
#【STEP.4】用table計算次數，並以次數最多至最小排序列出主要的「職業種別」


JobType<-strsplit(over5$job,"-")
for(n in 1:length(JobType)){
  JobType[n]<-JobType[[n]][1]
}

knitr::kable(sort(table(unlist(JobType)),decreasing = T),col.names = c("主要職業種別種類","出現次數"))

```


## 男女同工不同酬現況分析

男女同工不同酬一直是性別平等中很重要的問題，請分析104和107年度的大學畢業薪資資料
<font size="3">，哪些行業男生薪資比女生薪資多?</br></br>依照差異大小由大到小排序(3分)，呈現前十名的資料(2分)</font> 

    
```{r malemorethanfemaletopten}
#【STEP.1】篩選104年男生薪資大於女生的資料，也就是大學-女/男，男薪資越大數值越小，並利用arrange 由小到大排序
data104$`大學-女/男`<-gsub("—|…","",data104$`大學-女/男`)
data104$`大學-女/男`<-as.numeric(data104$`大學-女/男`)
MmoreF104<-filter(data104,data104$`大學-女/男`<100) %>% arrange(`大學-女/男`) 
MmoreF104<-MmoreF104[,c(1,2,11,12)]
knitr::kable(head(MmoreF104,10))

#【STEP.2】篩選107年男生薪資大於女生的資料，也就是大學-女/男，男薪資越大數值越小，並利用arrange 由小到大排序
data107$`大學-女/男`<-gsub("—|…","",data107$`大學-女/男`)
data107$`大學-女/男`<-as.numeric(data107$`大學-女/男`)
MmoreF107<-filter(data107,data107$`大學-女/男`<100) %>% arrange(`大學-女/男`) 
MmoreF107<-MmoreF107[,c(1,2,11,12)]
knitr::kable(head(MmoreF107,10))
```

### 哪些行業女生薪資比男生薪資多? 

<font size="3">又，請問那些行業女生薪資比男生薪資多?</br></br>依據差異大小由大到小排序(3分)，呈現前十名的資料(2分)。並用文字說明結果(10分)</font> 

```{r femalemorethanmaletopten}
#【STEP.1】篩選104年女生薪資大於男生的資料，也就是大學-女/男，男薪資越小數值越大，並利用arrange(dec()) 由大到小排序
FmoreM104<-filter(data104,data104$`大學-女/男`>100) %>% arrange(desc(`大學-女/男`))
FmoreM104<-FmoreM104[,c(1,2,11,12)]
knitr::kable(head(FmoreM104,10))

#【STEP.2】篩選107年女生薪資大於男生的資料，也就是大學-女/男，男薪資越小數值越大，並利用arrange(dec()) 由大到小排序
FmoreM107<-filter(data107,data107$`大學-女/男`>100) %>% arrange(desc(`大學-女/男`))
FmoreM107<-FmoreM107[,c(1,2,11,12)]
knitr::kable(head(FmoreM107,10))

#此題107年女生無薪資大於男生的資料
```

<table style="border:3px" >

<tr  valign="center">
  <td bgcolor="#c4d7e0" rowspan="2">
    文字說明結果
  </td>
  <td bgcolor="#fffbf3">
1.女生在104年只有專業科學及技術服務業-技藝機械設備操作及組裝人員，這個職業薪水比男生高，且行業只差0.26%而已，共只多27294x0.26%=71元，其實也並無差異很大，在107年更是沒有比男生薪資高的職業種類。
  </td>
</tr>
<tr>
  <td bgcolor="#f9f9f9">
2.男生在104和107相較女生薪資高的職業種類多很多，可表示在目前社會中男生薪資普遍較高還是事實
男女同工不同酬，性別人人平等的理念依然無能實際從此張表格中看出。
  </td>
</tr>
</table>




## 研究所薪資差異
<font size="3">請按照薪資差異比例由大到小排序(3分)，呈現前十名的資料(2分)，並用文字說明結果(10分)</font> 

```{r grade,warning=FALSE}
#【STEP.1】資料清洗，將大學、研究所薪資移除—|…轉換為NA，並將子集轉為numeric(用as.numeric)
data107$"大學-薪資"<-gsub("—|…","NA",data107$"大學-薪資")
data107$"研究所-薪資"<-gsub("—|…","NA",data107$"研究所-薪資")
data107$"大學-薪資"<-as.numeric(data107$"大學-薪資")
data107$"研究所-薪資"<-as.numeric(data107$"研究所-薪資")

#【STEP.2】將107年大職業別、大學薪資、研究所薪資塞入資料框(SALARYCOMPARE)，設定stringsAsFactors = F，以防止欄位以Factor之型態儲存
SALARYCOMPARE<-data.frame(job=data107$`大職業別`,college=data107$"大學-薪資",graduated=data107$"研究所-薪資",stringsAsFactors=FALSE)

#【STEP.3】計算薪資差異：為107年研究所薪資/大學薪資
SALARYCOMPARE$diff<-data107$"研究所-薪資"/data107$"大學-薪資"

#【STEP.4】去除三個欄位的遺漏值
SALARYCOMPARE<-SALARYCOMPARE[!is.na(SALARYCOMPARE$college),]
SALARYCOMPARE<-SALARYCOMPARE[!is.na(SALARYCOMPARE$graduated),]
SALARYCOMPARE<-SALARYCOMPARE[!is.na(SALARYCOMPARE$diff),]

#【STEP.5】薪資差異比例由大到小排序
SALARYCOMPARE<-SALARYCOMPARE[order(SALARYCOMPARE$diff,decreasing = TRUE),]

#【STEP.6】重設colnames以清楚顯示
colnames(SALARYCOMPARE)<-c("職業種別","大學薪資","研究所薪資","薪資相比")

#【STEP.7】呈現前十名的資料
knitr::kable(head(SALARYCOMPARE,10)) 
```

<table style="border:3px" >
<tr  valign="center">
  <td bgcolor="#c4d7e0" rowspan="3">
    文字說明結果
  </td>
  <td bgcolor="#fffbf3">
1.在「其他服務業」的薪資相比的比例為最高，漲幅相比高達23.7%；第二為「專業科學及技術服務業」漲幅高達20.5%，雖其他服務業佔了漲幅比例較高，但我推測是因為他歸類於其他，因此蠻多類別都會納入進來，而有就讀研究所的相對的較少人，能得到的薪資高，人少且薪資高，可能是促成這個漲幅相比的差距。
  </td>
</tr>
<tr>
  <td bgcolor="#f9f9f9">
2.由此表可知，在職業種別「專業科學及技術服務業」及「資訊及通訊服務業」讀研究所較有機會升高薪資，而在職業類別中以「專業人員」及「事務支援人員」讀研究所較有機會升高薪資，由此可知，相關職業需有的相關專業能力，與給予的薪資是可以成正比的。
  </td>
</tr>
<tr>
  <td bgcolor="#fffbf3">
3.由此表可看出，研究所薪資普遍都高於大學薪資，且大學薪資皆大多數以兩萬中為底薪，而研究所薪資，全都是三萬起跳，甚至有接近於四萬，由此得知，就讀研究所皆是個很好的投資，薪資是可以成正比的。
  </td>
</tr>

</table>


## 我有興趣的職業別薪資狀況分析

### 有興趣的職業別篩選，呈現薪資
<font size="3">請列出自己有興趣的職業別 (至少一個至多五個)(5分)，並呈現相對應的大學畢業薪資與研究所畢業薪資(5分)</font> 

```{r like}
#【Step.1】利用grepl搜尋技術服務業或工業相關的職業，只要符合就回傳T
SALARYCOMPARE$want <- grepl("技術服務業|工業", SALARYCOMPARE$`職業種別`)
#【Step.2】存入SALARYCOMPARE$want為True的值 (字串包括技術服務業|工業)
jobwant <- (SALARYCOMPARE[SALARYCOMPARE$want, ])
#【Step.3】選擇要選取的欄位
jobwant<-jobwant[,c(1,2,3,4)]
#【Step.4】顯示出來
knitr::kable(head(jobwant,5)) 

```

### 這些職業別研究所薪資與大學薪資差多少呢？
<font size="3">請問此薪資與妳想像中的一樣嗎?(5分) 研究所薪資與大學薪資差多少呢?(5分) </br>會因為這樣改變心意，決定念/不念研究所嗎?(5分)</font> 

```{r likeGrad}
#【Q1】技術服務業|工業 相關的工作有興趣，這個薪水跟我在心中所想的差不多，畢竟蠻多技術人員都是需要更進階的專業課程輔導出來，也需要有相關訓練及課程以去符合這個職位。
#【Q2】分別為如表薪資相差比至少都有1.多以上，雖說薪資漲幅不一定都是最高，但是都有差到4500以上。
myfav<-mutate(jobwant,diff=(`研究所薪資`- `大學薪資`))
knitr::kable(head(myfav,5))


#【Q3】我認為我還是會繼續念研究所，畢竟起薪的薪水還是差得太多了，且我認為研究所也是讓我有個機會進修，審視自己能力，完成自己未達到，應做到之自我期望與期待的階段。

```


<table style="border:3px" >
<tr  valign="center">
  <td bgcolor="#c4d7e0" rowspan="3">
    文字說明結果
  </td>
  <td bgcolor="#fffbf3">
【Q1】技術服務業|工業 相關的工作有興趣，這個薪水跟我在心中所想的差不多，畢竟蠻多技術人員都是需要更進階的專業課程輔導出來，也需要有相關訓練及課程以去符合這個職位。
  </td>
</tr>
<tr>
  <td bgcolor="#f9f9f9">
【Q2】分別為如圖薪資相差比至少都有1.多以上，雖說薪資漲幅不一定都是最高，但是都有差到4500以上。
  </td>
</tr>
<tr>
  <td bgcolor="#fffbf3">
【Q3】我認為我還是會繼續念研究所，畢竟起薪的薪水還是差得太多了，且我認為研究所也是讓我有個機會進修，審視自己能力，完成自己未達到，應做到之自我期望與期待的階段。
  </td>
</tr>

</table>



</font>